臺灣臺中地方法院交通事件裁定　　　　 96年度交聲字第604號
原處分機關　交通部公路總局臺中區監理所臺中市監理站
異　議　人
即受處分人　甲○○
上列受處分人因違反道路交通管理處罰條例案件，對於交通部公
路總局臺中區監理所臺中市監理站於中華民國96年6 月11日所為
之裁決（原處分案號：裁監稽違字第裁61-GD0000000號），聲明
異議，本院裁定如下：
    主 　 文
原處分關於吊扣駕駛執照拾貳個月部分撤銷。
甲○○自用小客車駕駛人駕駛汽車，經測定酒精濃度超過規定標
準，吊扣小型車駕駛執照壹年。
    理  由
一、原處分機關意旨略以：異議人即受處分人甲○○（下稱受處
    分人）於民國96年2 月21日21時3分許，駕駛IW-5570號自小
    客車在臺中市○○路與環中路口處，因「經測試酒精濃度值
    為每公升0.60毫克，酒後駕車」之違規行為，經臺中市警察
    局保安警察隊依道路交通管理處罰條例第35條第1項第1款，
    以中市警交字第GD0000000 號舉發違反道路交通管理事件通
    知書當場舉發，並經原處分機關於96年6 月11日依道路交通
    管理處罰條例第35條第1項第1款，以裁監稽違字第裁61-GD0
    000000號裁決書裁處受處分人罰鍰新臺幣（下同）4 萬9 千
    5百元，吊扣駕駛執照12個月（已於96年6月11日完成吊扣職
    業駕駛執照手續），施以道安講習，於法並無不合等語。
二、受處分人聲明異議意旨略以：受處分人酒後駕車行為確有不
    當，然因為職業駕駛，職業聯結車駕照遭吊扣嚴重影響生計
    （罰鍰及施以道安講習部分未據受處分人異議）等語。
三、按汽車駕駛人飲用酒類或其他類似物後，其吐氣所含酒精濃
    度超過每公升0.25毫克，不得駕車；駕駛汽車經測試檢定酒
    精濃度超過標準，處汽車駕駛人罰鍰1 萬5 千元以上6 萬元
    以下，並當場移置保管該汽車及吊扣駕駛執照1 年，道路交
    通安全規則第114條第2款、道路交通管理處罰條例第35條第
    1項第1款分別定有明文。復按道路交通管理處罰條例第68條
    業於94年12月14日修正，並自95年3月1日施行，修正前之道
    路交通管理處罰條例第68條規定：「汽車駕駛人，因違反本
    條例及道路交通安全規則之規定，受吊扣或吊銷駕駛執照處
    分時，吊扣或吊銷其持有各級車類之駕駛執照。」而修正後
    之道路交通管理處罰條例第68條規定：「汽車駕駛人，因違
    反本條例及道路交通安全規則之規定，受吊銷駕駛執照處分
    時，吊銷其持有各級車類之駕駛執照。」查，該條文修正前
    ，其原提案修正條文為：「汽、機車駕駛人，因違反本條例
    及道路交通安全規則之規定，受吊扣或吊銷駕駛執照處分時
    ，吊扣或吊銷其違法或違規當時所駕駛車輛之駕駛執照。」
    立法理由略以：「原條文將違法或違規駕駛人所持有各級車
    類之駕駛執照一併吊扣或吊銷，失之過酷，影響人民工作及
    生活甚鉅，爰修正之」等語，是以其立法意旨在於違規行為
    對道路交通秩序之維持及道路交通安全已生較大之影響，故
    規定吊扣或吊銷其持有各級車類之駕駛執照，以限制其繼續
    駕車行駛道路之權利，其係屬駕駛行為之限制，並不因所持
    駕駛執照種類不同而有所差異。而最後通過之修正條文，係
    將道路交通管理處罰條例第68條原有條文中之「吊扣或」 3
    字刪除各情，有立法院交通委員會94年10月5 日台立交字第
    0942400153號函附道路交通管理處罰條例第68條審查報告可
    參（參立法院公報第94卷第70期第135至138頁）。則參照上
    開立法理由及立法經過，依修正後之條文，按上開規定受「
    吊銷駕照」處分者，仍維持吊銷其持有各級車類之駕駛執照
    ，至於受「吊扣駕照」處分者，則僅「吊扣」其違法或違規
    當時所駕駛車輛之駕駛執照，不再吊扣其持有各級車類之駕
    駛執照，此觀之立法理由及立法經過至明（臺灣高等法院臺
    中分院96年度交抗字第136號、第648號裁定意旨參照）。
四、經查，受處分人在上開時、地駕駛前開自小客車經警檢測其
    酒精濃度超過標準（酒測呼氣值達每公升0.60毫克）之違規
    行為，受處分人於聲明異議中並不爭執，並有舉發違反道路
    交通管理事件通知書及原處分機關之裁決書各1 份附卷可稽
    ，其前開違規行為固堪以認定。惟查，受處分人係因駕駛自
    用一般小客車而違反前開交通法規，原處分機關僅得吊扣「
    其」（指自用一般小客車）駕駛執照1 年，受處分人雖領有
    職業聯結車之駕駛執照，而依修正後道路交通管理處罰條例
    第68條規定，受吊扣駕駛執照處分時，已不得再吊扣受處分
    人所持有各級車類之駕駛執照，業如前述。原處分機關不察
    ，竟仍執行吊扣受處分人所持有之職業聯結車之駕駛執照，
    即非合法，應認本件異議為有理由，原處分關於吊扣職業聯
    結車駕駛執照12個月部分應予撤銷。又依前揭說明，本件受
    處分人為本件違規時係駕駛自小客車，有上開舉發通知單附
    卷可憑，是依法所受之處分應為限制其駕駛自小客車之權利
    ，即吊扣其小型車駕駛執照1年。
五、綜上所述，原處分機關未審酌及此，逕為裁罰，即難認為允
    當，從而本件受處分人之異議為有理由，爰撤銷原處分關於
    「吊扣駕駛執照12個月」部分，並就撤銷部分改諭知如主文
    第2 項所示之處罰。至原處分機關另裁處受處分人罰鍰部分
    ，聲明異議意旨並未指摘及此，本院即無由就罰鍰部分處分
    併予審酌，附此敘明。
據上論斷，應依道路交通管理處罰條例第87條第2 項，道路交通
案件處理辦法第20條之規定，裁定如主文。
中　　華　　民　　國　　96　　年　　12　　月　　24　　日
　　　　　　　　　交通法庭  法　官  余德正
以上正本係照原本作成
如不服本裁定應於送達後5日內向本院提出抗告狀。
                            書記官  廖日晟
中　　華　　民　　國　　96　　年　　12　　月　　24　　日
